最高法院刑事判決　　　　　　　　　　　　　　　九十一年度台上字第三九一七號
　　上　訴　人　甲○○
　　　　　　　　乙○○
　　　　　　　　丙○○
　　共　　　同
　　選任辯護人　史乃文
右上訴人等因妨害自由案件，不服臺灣高等法院臺南分院中華民國八十九年四月二十
九日第二審判決（八十九年度上訴字第四０四號，起訴案號：臺灣臺南地方法院檢察
署八十八年度偵字第五三八五號），提起上訴，本院判決如左：
    主  文
上訴駁回。
    理  由
按刑事訴訟法第三百七十七條規定，上訴於第三審法院，非以判決違背法令為理由，
不得為之。是提起第三審上訴，應以原判決違背法令為理由，係屬法定要件。如果上
訴理由狀並未依據卷內訴訟資料，具體指摘原判決不適用何種法則或如何適用不當，
或所指摘原判決違法情事，顯與法律規定得為第三審上訴理由之違法情形，不相適合
時，均應認其上訴為違背法律上之程式，予以駁回。本件原判決撤銷第一審判決關於
上訴人甲○○、乙○○、丙○○部分，改判仍依牽連犯從一重論處上訴人等共同以非
法方法，剝奪人之行動自由（各處拘役三十日）罪刑。上訴人等之上訴意旨略稱：（
一）原判決理由內雖說明上訴人等與龔玉雪有共同以非法方法剝奪告訴人林淑如行動
自由之犯意聯絡，惟於事實欄並未認定上訴人等與龔玉雪有妨害自由之犯意聯絡，理
由內復未說明認定上訴人等與龔玉雪間有妨害自由犯意聯絡所憑之證據，祇憑告訴人
林淑如之指述，即推斷上訴人等否認犯罪之辯解，不足採信，自有判決不載理由之違
法。（二）乙○○供稱：「我並未與甲○○、丙○○及龔玉雪同在電梯內，甲○○、
丙○○及龔玉雪與林淑如在電梯內爭吵互毆時，我已在六樓KTV 內」，如若屬實，乙
○○於案發當時，應無可能與甲○○、丙○○、龔玉雪、林淑如等人同在事發現場一
樓之電梯內，原判決就乙○○上開有利之辯解不予採納，未敘明理由，亦嫌理由不
備云云。
惟查原判決依憑甲○○、乙○○在第一審、丙○○於偵查及原審之供述、告訴人林淑
如之指訴及卷附之林淑如診斷證明書乙紙等證據資料，認定上訴人等有其事實欄所載
之犯行，已於理由內詳敘其調查證據之結果及取捨證據認定之理由。並以：「林淑如
乘坐電梯已至一樓電梯口，若非被告等（即上訴人等）強押，衡情應無可能再上電梯
至六樓，且繼續遭被告等人毆打之理」，指駁上訴人等否認以非法方法剝奪林淑如行
動自由之辯解，不足採信。就形式上觀察，原判決並無理由不備之違背法令之情形。
上訴意旨（一）執原判決就認定上訴人等與龔玉雪間有妨害自由犯意聯絡之證據，未
予說明，祇憑林淑如之指述，即推斷上訴人等否認犯罪之辯解，不足採信云云，指摘
原判決理由不備，顯非依據卷內資料而為主張之適法第三審上訴理由。至於原判決事
實欄認定上訴人等與龔玉雪以「強推」及「強拖」之方式剝奪林淑如行動自由時，雖
未記載「共同基於犯意之聯絡」等字樣，惟原判決理由內已明白敘明：「甲○○、乙
○○、丙○○與龔玉雪間，互有犯意聯絡及行為分擔，為共同正犯」，而依原判決事
實認定：「甲○○、龔玉雪、乙○○、丙○○四人在臺南市○○路○段二０九號一樓
電梯口，見林淑如獨自乘坐電梯下樓正欲離去，竟將林淑如推返電梯內毆打，並於電
梯昇至六樓時，將林淑如拖到『佳人ＫＴＶ』大廳繼續毆打，以非法方法剝奪林淑如
之行動自由」，亦顯示上訴人等與龔玉雪確係共同參與剝奪林淑如行動自由之行為，
則原判決事實欄未再記載「共同基於犯意之聯絡」等字，乃於判決顯無影響之文字簡
略，依刑事訴訟法第三百八十條規定，仍非得執為提起第三審上訴之合法理由。上訴
意旨（一）執此另指摘原判決違背法令，自不足以辨識原判決已具備違背法令之形式
要件。又乙○○在警訊及偵查中雖供稱：甲○○、丙○○、龔玉雪與林淑如在上址電
梯內互毆時，伊在該址六樓電梯口。惟林淑如於警訊、偵查及第一審審理時，已一再
指述：乙○○與甲○○、龔玉雪、丙○○在臺南市○○路○段二０九號一樓電梯口，
見伊乘電梯下樓欲離去時，將之推返電梯內毆打，並於電梯昇至六樓時，再拖到佳人
ＫＴＶ大廳繼續毆打。乙○○在第一審審理中復供認：「（問：八十七年十月二十二
日妳們四人見林淑如下樓要離去便將其推入電梯內毆打？）我們是互毆」（見第一審
卷第二二頁）。則原判決以林淑如之指述與乙○○在第一審供認之事實，相互印證，
認定乙○○曾在上址一樓參與推林淑如入電梯毆打之行為，並據之說明乙○○所辯無
妨害自由犯行云云，不足採信。核屬事實審法院無違於證據法則之採證認事自由判斷
職權之合法行使，自未違法，對上引乙○○否認犯罪之辯解不予採納，亦非未加說明
，上訴意旨（二）以此指摘原判決不載理由，自非依據卷內資料而為主張。綜上所論
，上訴人等就原判決關於妨害自由部分之上訴，皆屬違背法律上之程式，均應駁回。
至於原判決認與上訴人等妨害自由罪有牽連關係之傷害部分，原判決認係觸犯刑法第
二百七十七條第一項罪名，經核刑法第二百七十七條第一項之傷害罪，其法定本刑為
三年以下有期徒刑、拘役或一千元以下罰金，屬刑事訴訟法第三百七十六條第一款之
案件，與之有牽連關係之妨害自由重罪部分之上訴，既不合法，自無從就有牽連關係
之輕罪部分併為實體上審判，此部分既經第二審判決，自不得上訴於第三審法院，上
訴人等就該部分復提起上訴，均非適法，皆應併予駁回。又本院為法律審，上訴人等
提出之第一審審判筆錄影本、警訊筆錄影本、檢察官訊問筆錄影本等件，均無從斟酌
，附此指明。
據上論結，應依刑事訴訟法第三百九十五條前段，判決如主文。
中      華      民      國    九十一    年      七      月     十二     日
                              最高法院刑事第一庭
                                  審判長法官  施  文  仁
                                        法官  林  永  茂
                                        法官  蕭  仰  歸
                                        法官  洪  文  章
                                        法官  呂  永  福
      右正本證明與原本無異
                                              書  記  官
中      華      民      國    九十一    年      七      月    二十二    日
